臺灣高等法院刑事判決　　　　　　　　95年度上易字第2510號
上　訴　人　臺灣宜蘭地方法院檢察署檢察官
被　　　告　乙○○
上列上訴人因被告傷害案件，不服臺灣宜蘭地方法院95年度易字
第24 1號，中華民國95年11月16日第一審判決（起訴案號：臺灣
宜蘭地方法院檢察署95年度偵字第2050號），提起上訴，本院判
決如下：
    主  文
原判決撤銷。
乙○○連續傷害人之身體，處有期徒刑陸月，如易科罰金以銀元
佰元即新台幣玖佰元折算壹日。
    事  實
一、乙○○於民國94年12月19日晚間某時許，騎乘機車行經宜蘭
    縣蘇澳鎮南澳鄉南澳火車站前時，與騎乘機車搭載甲○○之
    丙○○因閃車細故發生口角，隨後雙方雖各自離去，然於同
    日晚上23時許，丙○○與甲○○又在宜蘭縣蘇澳鎮○○路85
    號蓬萊國小附近偶遇乙○○，詎乙○○竟因前隙未消而基於
    傷害之概括犯意，隨手撿拾路旁之木棍，先後持以毆打丙○○及呂佩廷，造成丙○○受有左枕部頭皮撕裂傷、左耳前擦
    傷、左肩、左腰、左大腿及左足跟瘀青等傷害，甲○○則受
    有雙手尺骨骨折之傷害。
二、案經丙○○、甲○○訴由宜蘭縣警察局蘇澳分局報告臺灣宜
    蘭地方法院檢察署檢察官偵查起訴。
    理  由
一、訊據被告乙○○固坦承有於前揭時、地持木棍毆打丙○○、
    甲○○成傷之犯行，惟辯稱：甲○○先找伊麻煩，她抓伊衣
    服，她與丙○○並持刀殺伊，伊只好拿木棍抵擋，伊母親殘
    障，祖父過世，拿不出新台幣100萬元賠償云云，然上揭事
    實業據證人即告訴人丙○○、甲○○於警詢及偵訊時指訴綦
    詳（見刑事偵查卷第4至9頁、偵卷第21、22頁），且互核相
    符，並有國立台灣大學醫學院附設醫院診斷證明書2紙附卷
    可稽（見偵卷第3、4頁）。參以丙○○、甲○○均否認持刀
    ，及被告於本院審理時自承其當天並未受傷，果若證人丙○○、甲○○當日確有持刀，其2人持刀與被告1人持木棍對峙
    互毆，被告當不致身上毫無傷勢，被告前開辯詞顯有悖於常
    情，殊不可採。本件事證已臻明確，被告請求傳喚警員，調
    查丙○○2人當初有無拿刀，即無必要。是以被告犯行洵堪
    認定，應依法論科。
二、被告行為後，刑法及罰金罰鍰提高標準條例業經修正，並自
    95年7月1日生效施行，有關本件情形：
  (一)刑法第56條關於連續犯之規定業經刪除，連續犯之刪除雖非
    犯罪構成要件之變更，但已影響行為人刑罰之法律效果，自
    屬法律有變更，經比較新、舊法之併罰與連續犯之加重其刑
    結果，仍應適用較有利於被告之行為時法即舊法論以連續犯
    。
  (二)本件被告所犯傷害罪，依新舊刑法論處之結果，因刑法第
    277條第1項有罰金刑之規定，依刑法施行法第1條之1規定，
    雖改以新台幣為罰金之單位並提高30倍，惟因修正前之罰金
    單位為銀元，與新台幣之折算比例為3比1，又因前刑法分則
    有關條文罰金之倍數亦經修正前罰金罰鍰提高標準條例提高
    為10倍，就罰金之最高額而言，實與修正前罰金之最高額相
    同，惟罰金之最低額部分，因刑法第33條第5款亦經修正，
    罰金最低額亦提高為新台幣1000元以上，並以百元為單位，
    因而以修正前之刑法第277條第1項之規定有利於被告。
  (三)刑法第41條第1項前段關於易科罰金之折算標準，原依罰金
    罰鍰提高標準條例第2條（已於95年7月1日刪除）之規提高
    100倍，而為以銀元100元、200元、300元折算1日，修正為
    以新台幣1000元、2000元、3000元折算1日，修正前之規定
    較有利於被告。
    本院本於法律適用統一性及整體性原則，綜合上述法律變更
    之部分，就全部罪刑比較之結果，認適用修正前刑法之規定
    ，對被告最有利，應適用修正前之規定。
三、核被告所為，係犯修正前刑法第277條第1項傷害罪。被告先
    後持木棍毆傷丙○○、甲○○之行為，時間緊接，方法相同
    ，且觸犯構成要件相同之罪，顯係基於概括犯意反覆為之，
    應依修正前刑法第56條連續犯之規定論以一罪，並加重其刑
    。原審予以論罪科刑雖非無見，惟被告僅因閃車細故即以暴
    力手段相加，且丙○○身上受有左枕部頭皮撕裂傷及多處擦
    傷、瘀青，甲○○則受有雙手尺骨骨折，於94年12月20日於
    國立台灣大學醫學院附設醫院接受右手開放性復位內固定手
    術，左手石膏固定，1年後再接受摘除連接板骨內螺絲釘手
    術，於95年12月25日出院，此有甲○○之診斷證明書可證，
    甲○○於案發後1年猶接受上開手術，足認被告當時下手不
    可謂為不重，原審僅量處拘役50日，自嫌輕縱，檢察官循告
    訴人之請求以原判決量刑過輕為由指摘原判決不當，為有理
    由，本院自應予以撤銷改判。爰審酌被告遇事不思理性處理
    ，僅為細故率爾出手傷人，犯罪手段粗暴，致被害人所受傷
    害非微，且迄未能與被害人達成和解以取得諒解，兼衡其於
    犯罪後仍任意誣指告訴人持刀，態度不佳等一切情狀，量處
    如主文所示之刑，並諭知易科罰金之折算標準，以示懲儆。
    至未扣案被告持以毆擊傷人之木棍1支，乃其隨手撿拾而非
    屬其所有之物，且未扣案，無庸宣告沒收，併此敘明。
據上論斷，應依刑事訴訟法第369條第1項前段、第364條、第299
條第1項前段、刑法第2條第1項前段、修正前刑法第56條、第277
條第1項、第41條第1項前段，罰金罰鍰提高標準條例第1條前段
、修正前罰金罰鍰提高標準條例第2條，現行法規所定貨幣單位
折算新臺幣條例第2條，刑法施行法第1條之1第1項，判決如主文
。
本案經檢察官黃柏齡到庭執行職務
中　　華　　民　　國　　96　　年　　2 　　月　　6 　　日
                  刑事第二庭審判長法  官  呂丹玉
                                  法  官  王詠寰
                                  法  官  林恆吉
以上正本證明與原本無異。
不得上訴。
                                  書記官  劉文美
中　　華　　民　　國　　96　　年　　2 　　月　　6 　　日
附錄本案論罪科刑法條全文
刑法第277條第1項
傷害人之身體或健康者，處3年以下有期徒刑、拘役或1000元以
下罰金。
